【裁判字號】    99,訴,313
【裁判日期】    990625
【裁判案由】    違反毒品危害防制條例
【裁判全文】
臺灣嘉義地方法院刑事判決               99年度訴字第313號
公  訴  人  臺灣嘉義地方法院檢察署檢察官
被      告  甲○○
上列被告因違反毒品危害防制條例等案件，經檢察官提起公訴（
99年度毒偵字第316、427、428號），被告於本院行準備程序時
就被訴事實為有罪之陳述，經本院合議庭裁定由受命法官改依簡
式審判程序審理，判決如下：
    主  文
甲○○犯如附表所示之罪，各處如附表所示之刑。應執行有期徒
刑壹年拾月，扣案之甲基安非他命貳包（驗餘淨重分別為壹點貳
參捌捌公克，及壹點陸陸零柒公克），均沒收銷燬之，上開甲基
安非他命之外包裝袋貳個及扣案之玻璃球肆支、吸管鏟子壹支、
塑膠管壹支、玻璃吸管壹支，均沒收。
    犯 罪 事 實
一、甲○○前因施用毒品案件，經本院裁定送觀察、勒戒後，因
    有繼續施用傾向，復經本院裁定送戒治處所強制戒治，於民
    國93年8月11日停止處分出監，經臺灣嘉義地方法院檢察署
    檢察官以93年度戒毒偵字第46號為不起訴處分確定。又因施
    用第一、二級毒品案件，經本院以94年度訴字第563號判決
    判處應執行有期徒刑10月確定。又因犯搶奪、竊盜等案件，
    經本院以96年度訴字第873號判決判處應執行有期徒刑1年2
    月確定，於98年6月25日縮刑期滿執行完畢。詎仍不知悔改
    ，復分別：(一)基於施用第二級毒品甲基安非他命之犯意，
    於99年1月13日下午1、2時許，在其嘉義縣水上鄉○○村○
    ○街76巷5號之住處，以玻璃球燒烤方式，施用甲基安非他
    命1次。嗣於同年月13日晚間11時40分許，在嘉義縣水上鄉
    大堀村頂過溝42之1號，為警巡羅攔檢，當場查獲玻璃球4支
    、吸管鏟子1支、塑膠管1支；(二)基於施用第二級毒品甲基
    安非他命之犯意，於同年月19日凌晨3時許，在其住處，以
    燒烤吸食方式，施用安非他命1次，嗣於同年月21日凌晨零
    時許，在嘉義縣水上鄉○○村○○街76巷5號，為警巡邏攔
    檢，甲○○於有偵查職權之機關或公務員發覺前，即向承辦
    員警坦承上開施用毒品之事實，並接受裁判。(三)基於施用
    第一級毒品海洛因，及第二級毒品甲基安非他命之犯意，於
    同年2月22日晚間11時許，在其嘉義縣水上鄉○○村○○街
    76巷5號之住處，先以玻璃球燒烤方式，施用甲基安非他命1
    次，相隔約5分鐘後復以針筒注射方式，施用海洛因1次。嗣
    於同年月23日晚間6時30分許，在嘉義縣梅山鄉○○村○○
    路195巷22號前，為警巡邏攔檢，並當場查獲安非他命2小包
    、打火機1個及玻璃吸管1支。上開3次查獲，員警均經其同
    意採尿送驗後，結果安非他命類均呈陽性反應，另第3次尿
    液送驗結果，另呈嗎啡陽性反應。
二、案經嘉義縣警察局水上分局、竹崎分局報告臺灣嘉義地方法
    院檢察署檢察官偵查起訴。
    理  由
一、本件係經被告甲○○於準備程序當庭表示認罪，而經本院裁
    定以簡式審判程序加以審理，則依據刑事訴訟法第273條之2
    、同法第159條第2項之規定，不適用傳聞法則有關限制證據
    能力之相關規定，合先敘明。
二、上開犯罪事實，業據被告坦承不諱，且其上開所排放之尿液
    ，經以氣相層析質譜法（ＧＣ／ＭＳ）確認鑑定，檢驗結果
    除上開犯罪事實一(三)另呈海洛因代謝物嗎啡陽性反應外，
    另犯罪事實一(一)(二)(三)均呈甲基安非他命陽性反應，有
    臺灣檢驗科技股份有限公司濫用藥物尿液檢驗報告3份（編
    號分別為KＺ000000000000號、KＺ000000000000號、KＺ000000
    000000號）、代號與真實姓名對照表3紙、及如上開犯罪事
    實所示扣案之物足稽。另上開犯罪事實一(三)所示扣案之透
    明結晶物2小包，經送行政院衛生署草屯療養院鑑定結果，
    確含甲基安非他命成分，驗餘淨重分別為1.2388公克及1.66
    07公克，有該院99年5月14日草療鑑字第0990500018號鑑定
    書附卷足參（見本院卷第27頁）。足認被告上開任意性自白
    與事實相符。
三、按毒品危害防制條例於92年7月9日修正公布，自93年1月9日
    施行，其中第20條、第23條將施用毒品之刑事處遇程序，區
    分為「初犯」及「5年內再犯」、「5年後再犯」。依其立法
    理由之說明：「初犯」，經觀察、勒戒或強制戒治後，應為
    不起訴處分或不付審理之裁定；經觀察、勒戒或強制戒治執
    行完畢釋放後，「5年內再犯」者，因其再犯率甚高，原實
    施之觀察、勒戒及強制戒治既已無法收其實效，爰依法追訴
    或裁定交付審理。至於經觀察、勒戒或強制戒治執行完畢釋
    放後，「5年後再犯」者，前所實施之觀察、勒戒或強制戒
    治已足以遮斷其施用毒品之毒癮，為期自新及協助其斷除毒
    癮，仍適用「初犯」規定，先經觀察、勒戒或強制戒治之程
    序。從而依修正後之規定，僅限於「初犯」及「5年後再犯
    」二種情形，始應先經觀察、勒戒或強制戒治程序。倘被告
    於5年內已再犯，經依法追訴處罰，縱其第3次（或第3次以
    上）再度施用毒品之時間，在初犯經觀察、勒戒或強制戒治
    執行完畢釋放5年以後，已不合於「5年後再犯」之規定，且
    因已於「5年內再犯」，顯見其再犯率甚高，原實施觀察、
    勒戒或強制戒治，已無法收其實效，即應依該條例第10條處
    罰，最高法院95年度第7次刑事庭會議決定可資參照。查被
    告前因施用毒品案件，經本院裁定送觀察、勒戒後，因有繼
    續施用傾向，復經本院裁定送戒治處所強制戒治，於93年8
    月11日停止處分出監。又因施用第一、二級毒品案件，經本
    院以94年度訴字第563號判決判處應執行有期徒刑10月確定
    等情，有臺灣高等法院被告前案紀錄表1份附卷可憑，是被
    告於觀察、勒戒及強制戒治執行完畢釋放後，於5年內已再
    犯，並經依法追訴處罰，雖其本件再度施用毒品之時間，在
    經觀察、勒戒及強制戒治執行完畢釋放5年以後，已不合於
    「5年後再犯」之規定，依上開決定，應依法追訴處罰甚明
    。本件事證明確，被告上開施用第一、二級毒品之犯行均堪
    予認定，應依法論科。
四、核被告犯罪事實一(一)、(二)所為，均係犯毒品危害防制條
    例第10條第2項之施用第二級毒品罪。另犯罪事實一(三)所
    為，係犯毒品危害防制條例第10條第1、2項之施用第一、二
    級毒品罪。被告犯罪事實一(一)、(二)施用前持有甲基安非
    他命，及犯罪事實一(三)施用前持有海洛因、甲基安非他命
    及施用後持有甲基安非他命之低度行為，應均為施用之高度
    行為所吸收，均不另論罪。被告上開各起施用第一、二級毒
    品之犯行，均犯意個別、行為互殊，應予分論併罰。又被告
    有犯罪事實一所示科刑，及於98年6月25日縮刑期滿執行完
    畢等情，有臺灣高等法院被告前案紀錄表在卷可稽，其受徒
    刑之執行完畢後，5年以內故意再犯本件有期徒刑以上之各
    罪，均為累犯，應分別依刑法第47條第1項規定加重其刑。
    再犯罪事實一(二)，被告於警詢時即主動坦承用甲基安非他
    命等情，參以被告坦承前尚無尿液檢驗報告，且承辦員警並
    未查獲被告身上有何毒品或施用毒品之器具，亦無任何證據
    足資證明被告有於犯罪事實一(二)所示之時、地施用甲基安
    非他命之事實，足認被告係於有偵查職權之機關或公務員發
    覺前，即向承辦員警坦承上開施用毒品之事實。復參以被告
    事後並未逃避本案偵查及審理程序，足認被告確符合自首之
    規定，爰依刑法第62條前段減輕其刑，並就犯罪事實一(二)
    部分，依法先加後減之。
五、爰審酌被告曾因施用毒品經觀察、勒戒與強制戒治並判處徒
    刑入監執行，猶未知警惕而再犯本案，足見其未徹底戒除施
    用毒品，惟念及施用毒品本質上係戕害自身健康之行為，尚
    未嚴重破壞社會秩序或侵害他人權益，且被告坦承犯行、犯
    後態度尚屬良好暨其犯罪之動機、手段、國中畢業之智識程
    度等一切情狀，分別量處如主文所示之刑，並定其應執行之
    刑。末查犯罪事實一(三)所示扣案甲基安非他命2包（驗餘
    淨重分別為1.2388公克及1.6607公克），係屬查獲之毒品，
    應依毒品危害防制條例第18條第1項前段規定，沒收銷燬之
    ；至包裝上開甲基安非他命之包裝袋2個，均係用於包裹甲
    基安非他命，防止其裸露、潮濕，便於攜帶，為被告犯罪所
    用之物，且為其所有，業據被告供明在卷（本院卷第36頁）
    ，又行政院衛生署草屯療養院鑑定時，既將該空包裝袋與甲
    基安非他命分別秤重，有鑑定書可佐，業如前述，足認其與
    扣案之甲基安非他命並無不可析離之關係，應依刑法第38條
    第1項第2款規定宣告沒收之。另上開犯罪事實一(一)所示扣
    案之玻璃球4支、吸管鏟子1支、塑膠管1支，及犯罪事實一(
    三)所示扣案之玻璃球管1支，均為供被告施用甲基安非他命
    所用之物且為被告所有，業據被告供承在卷（見本院卷第36
    頁），爰併依刑法第38條第1項第2款宣告沒收之。至犯罪事
    實一(三)扣案之打火機1個，被告供稱係用以吸食香菸之用
    ，且無證據證明與本案犯罪事實有關，爰不予宣告沒收。
據上論斷，應依刑事訴訟法第273條之1第1項、第299條第1項前
段，毒品危害防制條例第10條第1項、第2項、第18條第1項前段
，刑法第11條、第51條第5款、第47條第1項、第62條前段、第38
條第1項第2款，判決如主文。
本案經檢察官李志明到庭執行職務。
中    華    民    國    99    年    6    月    25     日
                  刑事第五庭    法  官  啟夫
以上正本證明與原本無異。
如不服本判決應於收受判決後10日內向本院提出上訴書狀，並應
敘述具體理由；其未敘述上訴理由者，應於上訴期間屆滿後20日
內向本院補提理由書（均須按他造當事人之人數附繕本）「切勿
逕送上級法院」。告訴人或被害人如對於本判決不服者，應具備
理由請求檢察官上訴，其上訴期間之計算係以檢察官收受判決正
本之日期為準。
中    華    民    國    99    年    6    月    25     日
                                書記官  侯麗茹
附錄本件論罪科刑法條：
毒品危害防制條例第10條
施用第一級毒品者，處 6 月以上 5 年以下有期徒刑。
施用第二級毒品者，處 3 年以下有期徒刑。
附表：
┌─┬───────┬────────────────────┐
│一│犯罪事實一(一)│施用第二級毒品，累犯，處有期徒刑陸月。扣│
│  │              │案之玻璃球肆支、吸管鏟子壹支及塑膠管壹支│
│  │              │，均沒收。                              │
├─┼───────┼────────────────────┤
│二│犯罪事實一(二)│施用第二級毒品，累犯，處有期徒刑伍月。  │
├─┼───────┼────────────────────┤
│三│犯罪事實一(三)│施用第一級毒品，累犯，處有期徒刑玖月。又│
│  │              │施用第二級毒品，累犯，處有期徒刑陸月，扣│
│  │              │案之甲基安非他命貳包（驗餘淨重分別為壹點│
│  │              │貳參捌捌公克，及壹點陸陸零柒公克），均沒│
│  │              │收銷燬之，上開甲基安非他命之外包裝袋貳個│
│  │              │、玻璃吸管壹支，均沒收。                │
└─┴───────┴────────────────────┘

司法院資訊處製作；財團法人民間司法改革基金會備份。
